臺灣高等法院臺中分院刑事裁定　　　　100年度聲再字第212號
再審聲請人
即受判決人　蕭根旺
上列再審聲請人因偽造文書等案件，對於本院96年度上訴字第27
37號（第三審案號：最高法院99年度台上字第6391號判決；第一
審案號：臺灣彰化地方法院94年度訴字第1200號；偵查案號：臺
灣彰化地方法院檢察署94年度偵字第1888、3502、4730號）聲請
再審，本院裁定如下：
    主  文
再審之聲請駁回。
    理  由
一、聲請再審意旨略以：依第二審判決（即本院96年度上訴字第
    2737號判決，以下同）犯罪事實欄三之記載：「陳尚澤、蕭
    根旺二人為圖謀厚利，另共同基於常業詐欺之犯意，自九十
    三年十一月二十日起，在彰化縣永靖鄉○○路○段一七九號
    ，合資開設『信樺理財中心』，經營代辦信用卡、現金卡及
    貸款等之業務，另僱用與渠二人同具有常業詐欺犯意聯絡之
    林雪玉擔任業務、黃佳慧擔任會計，並於金融機構核發信用
    卡、現金卡，或核准貸款時，由該理財中心按金融機構核准
    額度，向申辦之客戶收取百分之八至百分之十之手續費，其
    中半數分歸招攬該項業務之林雪玉及其他業務人員作為傭金
    ，黃佳慧則按月支領新臺幣一萬五千元之薪資。陳尚澤、蕭
    根旺、林雪玉、黃佳慧等人均明知如欲向銀行等金融機構辦
    理申請信用卡、現金卡及貸款，均需檢具申辦人之個人基本
    資料、任職證明、薪資所得及不動產財產明細等資料，以供
    金融機構徵信、對保查核，詎渠等為使如附表壹編號二至四
    所示、信用狀況不佳或無職業之申請人，能順利通過金融機
    構審核，而獲准核發信用卡、現金卡，或核准貸款，竟指示
    與其等具詐欺取財犯意聯絡之楊雅琴，將如附表壹編號二所
    示不實之職業資料，填載在如附表壹編號二所示金融機構之
    貸款申請書上，復在各該申請書上，填載林雪玉為親友聯絡
    人，或如附表壹編號二所示不實之親友聯絡人姓名，再以林
    雪玉所使用門號0000000000號市內電話、門號0
    000000000、0000000000號行動電話，
    作為親友聯絡人之電話；或推由林雪玉、黃佳慧代替不知情
    、如附表壹編號三、四所示之申請人，將如附表壹編號三、
    四所示不實之職業資料，分別填載在如附表壹編號三、四所
    示金融機構之信用卡申請書或貸款申請書上，復在各該申請
    書上，填載林雪玉為親友聯絡人，或如附表壹編號三、四所
    示不實之親友聯絡人姓名，再以信樺理財中心所使用門號0
    000000000號市內電話、蕭根旺先前偽冒「邱茂森
    」名義所申請之門號0000000000號行動電話，或
    林雪玉所使用門號0000000000號市內電話、門號
    0000000000號行動電話，作為親友聯絡人之電話
    ；再先後於如附表壹編號二至四所示之申請時間，分別向各
    該金融機構申辦信用卡、貸款，迨金融機構進行電話徵信時
    ，即由黃佳慧佯裝為如附表壹編號二、三、四所示不實之親
    友聯絡人，與林雪玉共同協助申請人照會，藉以掩飾上開不
    實之職業資料，致使如附表壹編號二、四所示之金融機構承
    辦人員因而陷於錯誤，據以核發並交付如附表壹編號二、四
    所示之信用卡，或核准貸款，而如附表壹編號三所示部分，
    則因經申辦之金融機構審核結果，未予核准，致未能得逞。
    另林雪玉、陳尚澤、蕭根旺、黃佳慧為方便供金融機構徵信
    、對保查核，渠等亦均明知申辦客戶蔡碧芬、林志明或未在
    在職證明書所載之公司任職；或係已離職，竟未經楓翔有限
    公司及翊凡金企業股份有限公司負責人之同意，於九十三年
    十一月二十日後之某日，在臺灣地區境內某不詳地點委託某
    不詳姓名、年籍已成年之刻印店人員偽刻楓翔有限公司與其
    負責人張哲綜之大小章各一枚；及翊凡金企業股份有限公司
    與其負責人曹壹之大小章各一枚，進而蓋用以偽造蔡碧芬自
    九十三年十月起在翊凡金企業股份有限公司擔任副理工作之
    在職證明書；及林志明自九十三年六月三十日起在楓翔有限
    公司擔任職員工作之在職服務證明書各一紙，以方便日後辦
    理蔡碧芬、林志明二人之申辦貸款、信用卡及現金卡之事宜
    ，自足生損害於楓翔有限公司與其負責人張哲綜；及翊凡金
    企業股份有限公司與其負責人曹壹；及蔡碧芬、林志明等人
    。」之事實認定，可悉二審法院其因有對於案內信樺理財中
    心交付各金融機構之信用卡申請書或貸款之申請書未調查係
    何人填寫資料、提出申請等情漏未審酌，單憑案內被告等警
    詢、偵訊、審理之坦承，尚有欠缺依據之證據未發現，因而
    提起再審之聲請。又第二審判決第12頁第25列載稱：「訊據
    被告陳尚澤、蕭根旺、黃佳慧等人對於被告陳尚澤、蕭根旺
    於上開時、地合資設立「信樺理財中心」，並僱用同案被告
    林雪玉、被告黃佳慧分別擔任業務、會計，且受如附表壹編
    號二至四所示客戶之委託，向如附表壹編號二至四所示之金
    融機構，代辦信用卡、貸款；如附表壹編號三所示之資料，
    係由同案被告林雪玉填寫；如附表壹編號四所示之資料，係
    由被告黃佳慧填寫，被告黃佳慧並協助接聽金融機構徵信電
    話等情，固均坦承不諱，然被告陳尚澤、蕭根旺、黃佳慧等
    人均矢口否認有何共同常業詐欺之犯行。．．．被告蕭根旺
    則辯稱：資料都是客戶自己填寫的，伊不知道真假，有些是
    業務人員所為，伊並不知道，也不是公司每一件事情伊都知
    道云云」，聲請人蕭根旺所辯稱資料都是客戶自己填寫的事
    實，第二審法院仍無法由證人楊雅琴、林銘德、洪雅君、蔡
    碧芬等人到庭證述取得證據，漏未斟酌重要證據，爰依刑事
    訴訟法第420條第1項第6款、第426條第1項、第3項、第427
    條第2款、第429條規定，聲請再審云云。
二、本件再審聲請人即受判決人蕭根旺（以下稱聲請人）前因偽
    造文書罪等案件，不服臺灣彰化地方法院94年度訴字第1200
    號判決，提起上訴，經本院以96年度上訴字第2737號為實體
    判決，聲請人不服，上訴最高法院，經最高法院以99年度臺
    上字第6391號以上訴不合法駁回聲請人之上訴，全案遂告確
    定，依刑事訴訟法第426條第3項之規定，本件並無刑事訴訟
    法第420條第5款之情形，且本院為最後事實審法院，依法自
    屬聲請再審之管轄法院，合先敘明。
三、按刑事訴訟法第420條第1項第6款所謂發見之新證據，係指
    該項證據，事實審法院於判決前因未經發見，不及調查斟酌
    ，至其後始行發見者而言，若判決前已經當事人提出或聲請
    調查之證據，經原法院捨棄不採者，即非該條款所謂發見之
    新證據，不得據為聲請再審之原因（最高法院28年抗字第8
    號判例意旨參照）。又所謂發見確實之新證據，係指該證據
    於事實審法院判決前已經存在，為法院、當事人所不知，不
    及調查斟酌，至其後始行發見，且就證據本身形式上觀察，
    固不以絕對不須經過調查程序為條件，但必須顯然可認為足
    以動搖原有罪確定判決，而為受判決人無罪、免訴、免刑或
    輕於原判決所認罪名之判決者為限。故受理聲請再審之最後
    事實審法院，應就聲請再審理由之所謂「新證據」，是否具
    備事實審判決前已經存在，為法院、當事人所不知，事後方
    行發見之「嶄新性」，及顯然可認足以動搖原有罪確定判決
    ，應為無罪、免訴、免刑或輕於原判決罪名之「顯然性」二
    要件，加以審查，為判斷應否准予開始再審之準據（最高法
    院93年度台抗字第98號判決要旨參照）。
四、經查：再審聲請人所指上揭聲請再審之事由，固提出本院96
    年度上訴字第2737號判決影本一份，惟並未提出其他證據，
    且其再審聲請理由中所述證人楊雅琴、林銘德、洪雅君、蔡
    碧芬等人於法院審理時之證述，在原判決前業已存在，且為
    再審聲請人當時所明知，同時亦非事實審法院判決前未經發
    現之證據，是核與前述「嶄新性」要件未盡相符。況再審聲
    請人聲請意旨所指之再審事由已經原第二審確定判決於判決
    理由欄貳、乙、三、(二)部分詳加審酌所有卷內資料，認被告
    蕭根旺與同案被告陳尚澤、黃佳慧、林雪玉等人對於如附表
    壹編號二至四所示申請書上填載之資料確屬虛偽不實一節，
    均知悉甚詳無誤，經核本院96年度上訴字第2737號判決並無
    何違誤之處，聲請人所提上開再審事由在客觀上顯非可認為
    真實而毋須經過調查，且足以動搖原判決，使聲請人得受有
    利裁判之確實新證據甚明，殊與「確實性」之意義不符。
五、綜上所述，聲請人所主張聲請再審之理由與刑事訴訟法第42
    0條第1項第6款之規定不符，自難認為有再審之理由，聲請
    人之聲請，應予駁回。爰依刑事訴訟法第434條第1項，裁定
    如主文。
中    華    民    國   100    年    9     月    27    日
            刑事第一庭    審判長法  官  李  璋  鵬
                                法  官  劉  榮  服
                                法  官  胡  忠  文
以上正本證明與原本無異。
如不服本裁定，得於收受送達後5日內向本院提出抗告書狀（須
附繕本）。
                                書記官  廖  家  莉
中    華    民    國   100    年    9     月    27    日